【裁判字號】    92,台上,5685
【裁判日期】    921009
【裁判案由】    違反毒品危害防制條例
【裁判全文】
最高法院刑事判決                              九十二年度台上字第五六八五號
    上  訴  人  甲○○
右上訴人因違反毒品危害防制條例案件，不服台灣高等法院中華民國九十二年七月二
十二日第二審判決（九十二年度上訴字第五五八號，起訴案號：台灣板橋地方法院檢
察署八十九年度偵字第一九七四二號、九十年度偵字第七八五四號），提起上訴，本
院判決如左：
    主  文
原判決關於甲○○販賣第二級毒品及轉讓第二級毒品部分均撤銷，發回台灣高等法院
。
其他上訴駁回。
    理  由
一發回部分
本件原判決認定上訴人甲○○前曾涉犯違反商標法、違反前麻醉藥品管理條例（現已
修正為管制藥品管理條例）、違反藥事法、偽造文書、違反毒品危害防制條例等案件
，其中於民國（下同）八十五年間，因違反前麻醉藥品管理條例案件，經臺灣臺北地
方法院判處有期徒刑七月確定，同年間，復因違反藥事法案件，經同法院判處有期徒
刑七月確定，二案並定其應執行刑為有期徒刑一年一月，迨八十六年間，再因違反前
麻醉藥品管理條例案件，經同法院判處有期徒刑七月確定，同年間，另因偽造文書案
件，經同法院判處有期徒刑六月確定，其後，上開案件併執行之，自八十六年四月二
十五日入監執行（刑期自八十六年四月十一日起算），迄八十八年三月二十九日因縮
刑期滿執行完畢，詎猶不知悛悔，又於八十九年四月間起至同年十月初止，與邱文彬
（已歿）共同意圖營利，並基於販賣第二級毒品安非他命之概括犯意聯絡，在臺北縣
板橋地區，連續多次由甲○○與不詳買主接洽約定第二級毒品安非他命之交易時間、
地點、價格等事項後，再通知邱文彬持彼等備置之第二級毒品安非他命赴約定地點交
付予該等買主，每次交易數量為半台兩（即十八‧七五公克）至一台兩（即三七‧五
公克）不等，價格為新臺幣（下同）五千元至一萬五千元不等，每月約交易三、四次
。復於八十九年四月六日，承前同一意圖營利販賣第二級毒品安非他命之犯意，在臺
北縣板橋市○○路附近，以一萬五千元之價格，將安非他命一台兩（即三七‧五公克
），販賣予邱文彬；迨同年十月十三日晚間八時許，復承同一概括犯意，在其臺北縣
板橋市○○街二五巷五號三樓居所內，以約定一萬五千元價格之方式（尚未實際支付
該筆交易價金），將安非他命一包（淨重三五‧六公克），販賣予邱文彬。又於八十
九年十月初某日，承前同一概括犯意，與一真實姓名年籍不詳綽號「凱玲」之成年女
子共同意圖營利，並基於販賣第二級毒品安非他命之犯意聯絡，在臺北縣板橋市○○
○路與文化路交岔路口附近之某咖啡廳內，以二十五萬元之價格，向一真實姓名年籍
不詳綽號「妹仔」之女子，販入第二級毒品安非他命一公斤，得手後，即持至其上開
居所內，供販賣之用。又於八十八年十月間起至八十九年十月初止，基於轉讓第二級
毒品安非他命之概括犯意，在其上開居所內及臺北縣板橋市○○路附近，連續多次無
償提供第二級毒品安非他命予邱文彬施用（邱文彬施用第二級毒品安非他命部分，另
由臺灣板橋地方法院檢察署檢察官偵辦）。嗣於八十九年十月十六日晚間七時三十分
許，邱文彬為警循線在上開甲○○居所樓下查獲，並扣得其向甲○○購得並持有之上
開第二級毒品安非他命一包（驗後淨重三四‧六六三一公克｜起訴書誤載為淨重三五
‧六公克），邱文彬旋向警方供述其毒品來源為甲○○，並帶同警員赴上開居所內，
查扣前開甲○○販入剩餘之分裝第二級毒品安非他命十五包（驗後淨重計三七七‧六
０公克｜起訴書誤載為淨重計三八二‧八公克）、甲○○與邱文彬販賣第二級毒品安
非他命所用之分裝袋一百四十五個及封口機一台等情，因而維持第一審論處上訴人共
同連續販賣第二級毒品（累犯）及連續轉讓第二級毒品（累犯）罪刑之判決，駁回該
部分上訴人在第二審之上訴，固非無見。
惟查：(一)原判決事實認定上訴人自八十九年四月間起至同年十月初止，與邱文彬基於
犯意聯絡及行為分擔，在臺北縣板橋地區多次販賣第二級毒品安非他命予不詳姓名買
主云云，又認定上訴人自八十八年十月間起至八十九年十月初止，連續多次無償提供
第二級毒品安非他命予施文彬施用云云，但查上訴人曾因施用毒品，於八十九年四月
十三日經裁定送觀察勒戒，有其前案紀錄表附卷（原審上訴字卷第五十六頁）可稽，
其於觀察勒戒執行期間，人既在觀察勒戒所，衡情似不可能為上開販賣第二級毒品安
非他命及轉讓安非他命之犯罪行為，原審未調查其觀察勒戒執行期間為何時段期間以
及其於該期間是否可能為上開犯罪行為，遽為上開事實之認定，自尚嫌速斷，併有查
證未盡之違誤。(二)原判決事實認定上訴人於八十九年十月十三日晚間八時，將安非他
命一包以約定一萬五千元之價格販賣予邱文彬，該價金尚未實際支付云云，然其理由
又認邱文彬給付予上訴人一萬五千元價金，該一萬五千元乃上訴人販賣第二級毒品犯
罪所得之物，依法應予宣告沒收，如全部或一部不能沒收時，以其財產抵償之云云，
不無事實與理由矛盾之違誤。(三)檢察官起訴事實稱：上訴人基於販賣第二級毒品之概
括犯意，又與「凱玲」之成年女子，基於犯意聯絡，於八十九年十月初某日，向綽號
「妹仔」之女子以二十五萬元之價格，販入安非他命一公斤，隨即將之置於前揭居所
，並販賣與不特定之人等情（見起訴書犯罪事實欄記載），原判決事實認定，上訴人
與「凱玲」販入上開安非他命一公斤後，即持至上開居所，供販賣之用云云，似未認
定已有再販賣予他人之事實，倘其與「凱玲」販入上開安非他命後，未再有販賣予他
人之犯行，則就檢察官起訴該部分犯行，自應於理由欄明何以認定不成立該部分犯
罪及就該部分起訴犯行不另為無罪諭知之理由，原判決漏未為該論斷，亦有理由不備
之違誤。(四)前揭經警察從邱文彬身上查獲扣案之安非他命一包以及從上訴人居所查獲
扣案之安非他命十五包，起訴書依據警方之報告書（該報告書附於偵字第一九七二號
偵查卷第三頁），記載其重量分別為淨重三十五‧六公克，淨重三八二‧八公克，經
第一審法院送憲兵司令部刑事鑑識中心鑑驗結果，其重量分別為淨重三四‧七八五三
公克（取樣鑑驗，驗餘淨重為三四‧六六三一公克）及淨重三七七‧六○公克（取樣
鑑驗，驗餘淨重為三七七‧五二公克），有該中心鑑驗通知書附卷（附於一審訴字卷
第五十三頁）可稽，原判決事實及理由對上開扣案安非他命重量未照上開鑑驗結果予
以明確記載，亦不無疏誤。(五)無期徒刑不得加重，刑法第六十五條第一項定有明文，
原判決對上訴人所犯毒品防制條例第四條第二項之罪，認應依連續犯及累犯規定，遞
予加重其刑，未明無期徒刑部分不得加重之意旨，亦有未合。以上或為上訴意旨所
指摘，或為本院得依職權調查之事項，應認原判決關於甲○○販賣第二級毒品及轉讓
第二級毒品部分有撤銷發回更審之原因。
二駁回部分
按刑事訴訟法第三百七十六條所列各罪之案件，經第二審判決者，不得上訴於第三審
法院，法有明文。本件關於上訴人持有第二級毒品部分，原審係依毒品危害防制條例
第十一條第二項論處罪刑，核屬刑事訴訟法第三百七十六條第一款之案件。依首開說
明，既經第二審判決，自不得上訴於第三審法院，上訴人竟復提起上訴，顯為法所不
許，應予駁回。
據上論結，應依刑事訴訟法第三百九十五條前段、第三百九十七條、第四百零一條，
判決如主文。
中      華      民      國    九十二    年      十      月      九      日
                              最高法院刑事第十一庭
                                  審判長法官  呂  潮  澤
                                        法官  陳  世  雄
                                        法官  孫  增  同
                                        法官  林  開  任
                                        法官  洪  明  輝
      右正本證明與原本無異
                                              書  記  官
中      華      民      國    九十二    年      十      月     十四     日


司法院資訊處製作；財團法人民間司法改革基金會備份。
